臺灣高等法院民事判決　　　　　　　　 100年度建上字第47號
上　訴人即
被　上訴人　鄭陳金埒
訴訟代理人　許麗紅律師
被上訴人即
上　訴　人　明緯建設股份有限公司
法定代理人　魯鳳雲
訴訟代理人　陳鵬光律師
　　　　　　陳誌泓律師
　　　　　　林雅芬律師
上　一　人
複　代理人　洪舒萍律師
上列當事人間請求返還不當得利等事件，兩造對於中華民國100
年1 月27日臺灣臺北地方法院99年度建字第343 號第一審判決各
自提起上訴，本院於100 年5 月18日言詞辯論終結，判決如下：
    主      文
原判決主文第一項，命明緯建設股份有限公司為給付部分，及該
部分假執行之宣告，暨訴訟費用之裁判，均廢棄。
上開廢棄部分，鄭陳金埒在第一審之訴及其假執行之聲請，均駁
回。
鄭陳金埒之上訴駁回。
第一、二審訴訟費用，由鄭陳金埒負擔。
    事實及理由
一、上訴人即被上訴人鄭陳金埒（下稱鄭陳金埒）起訴主張：
  (一)緣於民國（下同）90年間，被上訴人即上訴人明緯建設股份
    有限公司（下稱明緯公司）屢次以願整合與鄭陳金埒所有之
    土地毗鄰之臺北市○○區○○段1 小段第1095至1106地號及
    第1108地號等共14筆土地，以合建方式建造商業辦公或住宅
    大樓為由，遊說鄭陳金埒加入合建計畫，當時，鄭陳金埒基
    於明緯公司商譽良好以及其他地主業已整合完竣，且明緯公
    司亦保證願本於專業及最大誠信分配合建房地等原因，遂於
    91年1 月28日與明緯公司公司簽訂合建契約書（下稱系爭合
    建契約），約定由鄭陳金埒提供坐落於臺北市○○區○○段
    1 小段第1094地號，地目為建地，面積136 平方公尺，鄭陳
    金埒持分為4 分之1 之土地乙筆，暨鄭陳金埒所有坐落其上
    之同地段第2930建號即門牌號碼為臺北市○○區○○路2 段
    88號之4 層加強磚造，總面積為114.97平方公尺，鄭陳金埒
    持分全部之房屋1 棟，與上開毗鄰之14筆土地以合建方式建
    造地上14層，地下4 層SRC 結構之商業辦公或住宅大樓。嗣
    於94年1 月12日明緯公司再行通知鄭陳金埒在基本允建容積
    不變情況下，將上開建物改為地上18層地下6 層之店舖住宅
    大樓（下稱系爭建物），當時鄭陳金埒所委任代理出席協議
    之訴外人鄭雨信因信以明緯公司所稱上情為真，遂於選屋找
    補單價確認表中簽名同意各項找補方案。之後，明緯公司於
    97年8 月22日取得系爭建物之使用執照，直至98年3 月20日
    始通知鄭陳金埒辦理交屋，鄭陳金埒乃依明緯公司之指示於
    同年3 月24日前往其公司配合辦理相關事宜，惟明緯公司竟
    復稱因土地信託糾紛，尚無法塗銷信託登記及辦理交屋，遂
    要求鄭陳金埒先行辦理結算，鄭陳金埒基於本身非建築專業
    、交屋期程已拖延近半年，且期待快速確實辦理交屋完畢及
    對明緯公司之信賴，乃於明緯公司所提出之交屋找補確認書
    及稅額代墊確認書為簽認。迨98年5 月4 日明緯公司辦理塗
    銷鄭陳金埒之信託登記後，始於翌日與鄭陳金埒辦理交屋手
    續，交屋當日因明緯公司陳稱已代鄭陳金埒墊付704,094 元
    之營業稅額，鄭陳金埒乃當場再簽立發票日為98年5 月31日
    、面額為70萬元之支票以為清償，明緯公司當場免除鄭陳金
    埒其中4,096 元之給付義務，該支票經明緯公司兌現無誤。
  (二)嗣後由於提供土地合建之其他地主與明緯公司就合建案持續
    發生問題，鄭陳金埒乃再次檢閱與明緯公司間之相關文件，
    始發現系爭建物之允建容積已有增加，故依系爭合建契約約
    定明緯公司就增加部分應得再為分配，因明緯公司已出售系
    爭建物，明緯公司應賠償鄭陳金埒9,446,032 元，再加上之
    前尚有明緯公司應給付逾期交屋之違約金2,454,470 元，及
    營業稅70萬元實際應由明緯公司負擔等情形，以及明緯公司
    交屋當時亦未貼補鄭陳金埒因不足一個車位，所受之損失1,
    096,200 元，遲延交屋致鄭陳金埒未能出租系爭建物收取租
    金之損害395,150 元等，鄭陳金埒乃於99年3 月3 日委由律
    師代為通知明緯公司協商解決上述爭議，惟明緯公司竟設詞
    拒絕，因此，鄭陳金埒自得爰依系爭契約第3 條第1 項、第
    6 條第2 項、第14條第3 項、民法第179 條、第216 條、第
    226 條第1 項、第229 條、第233 條、加值型及非加值型營
    業稅法第2 條等規定，請求明緯公司給付上述賠償。
  (三)求為判決：
    1.明緯公司應給付14,091,852元，及自起訴狀繕本送達之翌
      日起至清償日止，按5%計算之利息。
    2.願供擔保，請准予假執行之宣告。
二、被上訴人即上訴人明緯公司則以：
  (一)兩造於98年3 月24日辦理交屋當日業已簽立交屋找補確認書
    及稅額代墊確認書，依上開確認書第1 條約定「明緯建設與
    合建地主業依上開找補金額辦理結案交屋作業程序」、第2
    條約定「雙方並同意土地銀行信託部依本確認書，將上開房
    屋及停車位產權返還予地主」，及同確認書詳細列明包含實
    際與合約選屋/ 選車找補金額、工程變更追加減帳、依約公
    司房地互易貼補款、房地互易5%營業稅等在內之兩造互相找
    補金額，顯見兩造於斯時已完成系爭建物之交屋找補程序，
    亦即就兩造間合建關係所生之債權債務關係（包括上述各個
    事項）業已達成協議，由鄭陳金埒找補明緯公司650 萬元（
    包含找補款項580 萬元及營業稅70萬元）後，兩造即拋棄其
    他可能向對方主張之請求及權利，並由臺灣土地銀行信託部
    將鄭陳金埒依約分得房屋之產權移轉予鄭陳金埒。因此，依
    民法第736 條、第737 條之規定，兩造間合建關係所生之債
    權債務關係即應結算清理消滅。
  (二)鄭陳金埒下列請求，俱無理由：
    1.建物樓層面積分配不足部分：
      依據系爭合建案之設計者黃宏輝建築師事務所所出具之說
      明可知，系爭建物之樓層設計雖改變為18樓，惟建築容積
      並未增加，鄭陳金埒主張基本允建容積業已增加，自屬無
      據，況系爭合建合約第3 條第1 項房屋部份亦約定鄭陳金
      埒可分得房屋為其提供土地依允建基準樓版面積之60% ，
      即其提供基地面積×630%×60% 為限，鄭陳金埒實際可分
      得房屋坪數業已記載於系爭契約附件二，即為49.18 坪（
      約為162.58㎡），其餘部分則歸明緯公司所有，而鄭陳金
      埒並不否認實際分得房屋面積為209.65㎡，顯見本件合建
      案並無鄭陳金埒所指分配房屋面積不足之情事。
    2.停車塔停車位未分配部分：
      依系爭合約第3 條第1 項已就房屋部分、車位部分及公設
      面積設有不同之分配約定，是鄭陳金埒以系爭合建合約第
      3 條第1 項房屋部分之約定為請求權基礎，洵無可採，況
      系爭合建契約第3 條第1 項車位部分已約定鄭陳金埒分得
      持分地下層平面停車位乙位，餘由明緯公司公司分得（B2
      、B3、B4計參層）。是鄭陳金埒依約分得之停車位數為1
      位，其餘歸明緯公司所有。鄭陳金埒業已分得系爭建物之
      停車位共計2 位，顯見並無未分配任何停車位或分配車位
      短少之情事，鄭陳金埒主張明緯公司短少給付0.8004 個
      停車位，顯不符系爭合建契約之約定。
    3.逾期交屋違約金部分：
      依系爭合建契約第6 條第2 項約定，於鄭陳金埒繳清一切
      費用後，明緯公司始有點交系爭建物之鄭陳金埒所有部分
      之義務。鄭陳金埒既未舉證證明其於系爭建物使用執照核
      准後90天內已繳清應付之一切費用，甚至於98年5 月31日
      始兌現應付明緯公司之互易稅款70萬元支票，鄭陳金埒主
      張明緯公司有遲延點交系爭建物之房屋而應給付違約金云
      云，自屬無據。系爭合建案自97年10月間開始進行建物所
      有權第1 次登記，即遭多位地主以其等與明緯公司間之合
      建契約所生債權糾紛為由，向地政事務所提出異議，嗣經
      臺北市政府不動產糾紛調處委員會於97年11月13日召開97
      年度第8 次調處會議作成調處結果，惟前開異議地主對上
      開調處結果卻再另行為聲明，以致系爭建物遲至98年2 月
      25日始完成建物所有權第1 次登記並開始辦理點交。是明
      緯公司於98年5 月5 日與鄭陳金埒辦理交屋手續，不問是
      否屬遲延之情形，均係系爭合建案其他異議地主所造成，
      依系爭合建契約第6 條第3 項、第12條第3 項及第14條第
      3 項約定，明緯公司無須負違約或遲延之責任等語，資為
      抗辯。
三、原審判決明緯公司應給付鄭陳金埒4,848,811 元，及自99年
    7 月15日起至清償日止，按年息5%計算之利息，駁回鄭陳金
    埒其餘之訴。鄭陳金埒就其敗訴部分提起一部上訴，上訴聲
    明為：(一)原判決不利於鄭陳金埒部分暨該部分不准假執行之
    宣告均廢棄。(二)明緯公司應再給付鄭陳金埒7,452,951 元，
    及自起訴狀繕本送達翌日起至清償日止，按年息5%計算之利
    息。(三)願供擔保，請求准予宣告假執行。明緯公司提起上訴
    ，上訴聲明為：(一)原判決不利於明緯公司部分之裁判均廢棄
    。(二)上揭廢棄部分，鄭陳金埒於第一審之訴及其假執行之聲
    請均駁回。鄭陳金埒就明緯公司上訴部分答辯聲明：上訴駁
    回。明緯公司就鄭陳金埒上訴部分答辯聲明：(一)上訴駁回。
    (二)如受不利判決，願供擔保請准宣告免為假執行。
四、本件不爭執事項：
  (一)兩造於91年1 月28日簽訂系爭合建契約書，約定由鄭陳金埒
    提供坐落於臺北市○○區○○段1 小段第1094地號，面積13
    6 平方公尺，鄭陳金埒持分4 分之1 之土地1 筆，核算鄭陳
    金埒持有該地號之土地面積為10.28 坪，暨鄭陳金埒所有座
    落其上之建號第2930號，門牌號碼為臺北市○○區○○路2
    段88號之4 層加強磚造1 層（含騎樓），總面積為114.97平
    方公尺，鄭陳金埒所有權全部之房屋1 間；並約定由明緯公
    司整合與鄭陳金埒毗鄰之同小段第1095號至第1106號及第11
    08號等共14筆土地，以合建方式建造地上14層，地下4 層SR
    C 結構之商業辦公或住宅大樓。
  (二)系爭合建契約第3 條第1 項約定，鄭陳金埒分得所提供土地
    依允建基準樓地板面積乘計60% 之建物面積，即基地面積×
    630%×60% 即為地主分得建物面積（含土地），依簽約當時
    估算，鄭陳金埒分得1 層32坪，5 層17.18 坪。
  (三)94年1 月12日明緯公司通知鄭陳金埒在基本允建容積不變情
    況下，將系爭建物改為地上18層地下6 層之系爭建物，由鄭
    陳金埒委任代理出席協議之配偶鄭雨信於選屋找補單價確認
    表中簽名同意各項找補方案。
  (四)97年8 月22日明緯公司取得系爭建物之使用執照，兩造於98
    年3 月24日簽認交屋找補確認書及稅額代墊確認書。
  (五)98年5 月4 日明緯公司辦理塗銷鄭陳金埒之信託登記後，翌
    日即98年5 月5 日與鄭陳金埒辦理交屋手續，交屋當日鄭陳
    金埒簽立發票日為98年5 月31日且面額為70萬元之支票，清
    償明緯公司以代鄭陳金埒墊付之704,094 元營業稅（4,094
    元部分經明緯公司免除給付責任），嗣後該支票已經明緯公
    司兌現。
五、鄭陳金埒於原審起訴請求明緯公司給付(一)建物樓層面積分配
    不足之價額賠償；(二)停車塔車位未分配之賠償；(三)逾期交屋
    違約金；(四)租金損失；(五)逾收之營業稅。原審就建物樓層面
    積分配不足、逾期交屋違約金部分准許鄭陳金埒部分請求，
    其餘請求不予准許。兩造均就其敗訴部分上訴，嗣鄭陳金埒
    於100 年3 月9 日民事撤回部分上訴陳報狀中陳明僅就建物
    樓層面積分配不足、停車塔車位未分配部分上訴（本院卷第
    15頁）。是本院審理範圍為(一)建物樓層面積分配不足之價額
    賠償；(二)停車塔車位未分配之賠償；(三)逾期交屋違約金，先
    予敘明。
六、經查：
  (一)兩造於91年1 月28日簽訂系爭合建契約，約定由鄭陳金埒提
    供坐落於臺北市○○區○○段1 小段第1094地號，面積136
    平方公尺，鄭陳金埒持分4 分之1 之土地乙筆，核算鄭陳金
    埒持有該地號之土地面積為10.28 坪，暨鄭陳金埒所有座落
    其上之建號第2930號，門牌號碼為臺北市○○區○○路2 段
    88號之4 層加強磚造1 層（含騎樓），總面積為114.97平方
    公尺，鄭陳金埒所有權全部之房屋1 間；並約定由明緯公司
    整合與鄭陳金埒毗鄰之同小段第1095號至第1106號及第1108
    號等共14筆土地，以合建方式建造地上14層，地下4 層SRC
    結構之商業辦公或住宅大樓，有合建契約書在卷可稽（原審
    卷第16至26頁），兩造不爭執，可認為實。
  (二)於94年1 月12日，鄭陳金埒委任代理人即其配偶鄭雨信於選
    屋找補單價確認表中簽名同意各項找補方案。嗣系爭建物之
    使用執照於97年8 月22日核發，有臺北市政府都市發展局使
    用執照在卷可稽（原審卷第31頁）。於98年3 月24日，兩造
    簽認交屋找補確認書及稅額代墊確認書，有選屋找補單價確
    認表、交屋找補確認書、稅額代墊確認書在卷可稽（原審卷
    第30、37、38頁），兩造不爭執，亦可認為實在。
  (三)兩造間簽訂之：
    1.系爭合建契約第3 條約定：「甲乙雙方應於開工前協議房
      屋分配方式；甲乙雙方同意分屋以整戶為原則，若有坪差
      悉依雙方所議定之單價為準（單價另行議定），由各地主
      與建主相互補找。交屋時，若權狀登記面積容許誤差未超
      過百分之一時，甲乙雙方互不退補。……」。
    2.94年1 月12日選屋找補單價確認表約定以：1 樓店面以每
      坪100 萬元、2 樓店面每坪以43萬元作為選屋互相找補計
      算之依據，車位平均每位以145 萬元作為選車互相找補計
      算之依據，店面有柱位者，每一柱可補貼30萬元。
    3.98年3 月24日交屋找補確認書係就實際與合約選屋、選車
      位找補金額、工程變更追加減帳、1 樓店面柱位補貼款、
      依約公司房地互易補貼款、代繳歷年地價稅、社區管理基
      金、社區管理費、地主退合建保證金、每約依約補貼租金
      、其他公司代墊金額（銀貸及利息）等項目結算，有交屋
      找補確認書在卷可稽（原審卷第37頁）。則鄭陳金埒應給
      付明緯公司之金額與明緯公司應給付鄭陳金埒之金額予以
      結算並互為抵銷後，計算結果鄭陳金埒應給付5,800,000
      元予明緯公司，此觀交屋找補確認書各項明細即明。該確
      認書第2 項並記載：「雙方並同意由土地銀行信託部依本
      確認書，將上開房屋及停車位產權返還予地主。」。
    4.98年3 月24日稅額代墊確認書係就房地互易5%營業稅項目
      ，應由鄭陳金埒給付明緯公司700,000 元。該確認書第4
      項記載：「上開5%營業稅若本合建案某地主無給付予明緯
      建設，或鄭陳金埒可提出財政部之解釋函，確實為明緯建
      設應繳納時，則明緯無條件退回此費用予地主。」。
  (四)綜合上開約定內容可知，系爭建物於97年8 月22日核發使用
    執照，系爭建物之樓板面積業已確定，兩造於98年3 月24日
    簽訂交屋找補確認書，係本於兩造間系爭合建契約關於分配
    房屋、車位之約定，進而計算因坪數差應找補之金額，且交
    屋找補確認書最終計算之金額，係將鄭陳金埒依系爭合建契
    約應負擔、給付予明緯公司之項目金額，與明緯公司依系爭
    合建契約應給付予鄭陳金埒之項目金額互為抵銷結算而得。
    另稅額代墊確認書記載之房地互易營業稅，如鄭陳金埒可提
    出財政部之解釋證明非應由其繳納時，明緯公司則退回該費
    用予鄭陳金埒。
  (五)是兩造間於98年3 月24日簽訂交屋找補確認書、稅額代墊確
    認書，鄭陳金埒應給付明緯公司5,800,000 元、營業稅額70
    0,000 元，明緯公司應將鄭陳金埒選定之房屋、車位為移轉
    所有權登記，均係履行兩造合致意思表示之內容。
七、關於鄭陳金埒上訴部分即(一)建物樓層面積分配不足、(二)停車
    塔車位未分配部分：
  (一)建物樓層面積分配不足部分：
    1.按解釋意思表示，固須探求當事人之真意，不得拘泥於所
      用之辭句，但所用之辭句業已表示當事人真意，無須別事
      探求者，即不得反捨所用之辭句而更為曲解（最高法院86
      年台上字第3042號裁判意旨參照）。
      (1)系爭合建契約書第3 條房屋暨土地分配約定略以：「房
        屋部分：甲方（即鄭陳金埒）分得其提供土地依允建基
        準樓地板面積的百分之六十，即基地面積×630%×60%
        。甲方需依現有房屋所在樓層優先分配持分該樓層，不
        足部分由五樓往上分配，甲方應分得房屋詳如附件二，
        並以每層樓議定之單價做為分配比例之依據（各樓層房
        屋單價由甲、乙雙方另行議定）。本案若有辦理開放空
        間或都市更新之優惠獎勵，甲乙雙方仍依照上開比例各
        自分得獎勵增加之面積。乙方得自行規劃設計最大允建
        面積，甲方分得所餘房屋全部歸乙方所有，並由頂樓往
        下計算至分足為止。」，上開文義明白，系爭合建案於
        辦理開放空間或都市更新之優惠獎勵，其獎勵增加之面
        積，兩造得依約定比例分配。且查，開放空間獎勵面積
        之法源依據為臺北市土地使用分區管制規則，依該規則
        第79、80條規定，建築基地於符合一定規定提供公共開
        放空間者，其容積率及高度得予放寬，且開放空間除應
        予綠化，設置遊憩設施及明顯永久性標誌外，於領得使
        用執照後應全天開放供民眾使用，此觀同規則第82條規
        定即明（本院卷第49至53頁）。
      (2)經查，明緯公司申請建造執照，擬適用臺北市建築物增
        設室內公用停車空間鼓勵要點，經臺北市政府工務局建
        築管理處審查略以：「本案基地面積1515㎡，基準樓地
        板面積ＦＡ＝9544.5㎡（1515×630%＝9544.5㎡），獎
        勵停車數量144 輛（其中機械停車66輛），允許增加之
        樓地板面積△ＦＡ＝1764㎡（15×（0.6 ×66＋78 ）
        ＝1764㎡；多層機械停車設備，每一停車空間以0.6 計
        算）（小於基準樓地板面積之五分之一，即9544.5/5＝
        1908.9㎡），故△ＦＡ取小值＝1764㎡，實設總容積樓
        地板面積為11308 ㎡，小於允建總樓地板面積ΣＦＡ＝
        ＦＡ＋△ＦＡ＝9544.5＋1764＝11308.5 ㎡，符合前揭
        要點第四條規定。」，有94年4 月11日臺北市政府工務
        局建築管理處簽稿在卷可稽（原審卷第148 頁），兩造
        不爭執（本院卷第147 頁）。依系爭合建案竣工圖詳細
        面積計算表之記載，基準樓地板面積為1515×63% （應
        係630%之誤載）＝9544.5㎡，停車獎勵容積117.6 ×15
        ＝1764，允建容積樓地板面積9544.5＋1764＝11308.5
        ㎡，有面積計算表在卷可稽（本院卷第57頁）。系爭建
        物之設計人黃宏輝建築師事務所就系爭建物由14樓改為
        18樓面積增減乙節，說明略以：原14樓建築物，配合建
        築造型設計改為18樓建築物，因本基地使用分區為第二
        種商業區，其允建基準樓地板面積之630%容積率並未改
        變，基地大小為1515平方公尺亦未改變，故臺北市政府
        建管單位依據建築法規所核准之允建基準容積亦未改變
        ，即建築樓層從14樓改變為18樓後，可興建之建築容積
        無增加亦無減少，有99年6 月2 日黃宏輝建築事務所出
        具之說明書在卷可稽（原審卷第129 頁）。由上事證可
        知，系爭合建案係因適用臺北市建築物增設室內公用停
        車空間鼓勵要點，允許增加樓地板面積1,764 平方公尺
        。基準樓地板面積仍係以基地面積1,515 平方公尺、容
        積率630%為計算。
      (3)由上可知，系爭合建案因適用臺北市建築物增設室內公
        用停車空間鼓勵要點，允許增加樓地板面積1,764 平方
        公尺，並非因提供開放空間而有獎勵面積。而系爭合建
        契約僅約定於辦理開放空間或都市更新之優惠獎勵，其
        獎勵增加之面積，兩造得依比例分配，並未約定因停車
        空間或其他情形獲獎勵之面積可以再予分配。且提供開
        放空間與增設停車空間所獎勵面積為迥不相同之法源，
        不能認定系爭合建案因增設停車空間獎勵面積屬系爭合
        建契約第3 條約定之辦理開放空間之優惠獎勵範圍。亦
        即，系爭合建案因增設停車空間所獎勵面積，不適用系
        爭合建契約第3 條應按比例分配予地主，可以認定。
    2.兩造不爭執鄭陳金埒實際分得房屋面積為209.65平方公尺
      ，有合建地主選屋選車找補金額表在卷可稽（原審卷第7
      、51頁），可認為實。
    3.依系爭合建契約附件二記載，鄭陳金埒可分得49.18 坪即
      162.58平方公尺（計算式：49.18 ÷0.3025＝162.578 ）
      。
    4.綜上，鄭陳金埒實際分得房屋面積209.65平方公尺，超出
      系爭合建契約之約定，為可認定之事實。
    5.依系爭合建契約第3 條約定，鄭陳金埒分得其提供土地依
      允建基準樓地板面積的百分之六十，即基地面積×630%×
      60% ，因系爭合建案之容積率未改變，詳前1.所述，鄭陳
      金埒主張應以容積率746.43% 計算分配面積，係非有據。
      鄭陳金埒主張其樓層面積分配不足，請求明緯公司給付分
      配不足之金額9,446,032 元，為無理由。
  (二)停車塔車位未分配部分：
    1.系爭合建契約第3 條房屋暨土地分配約定以：「車位部分
      ：甲方（即鄭陳金埒）分得持分地下層停車位乙位，餘由
      乙方分得（B2、B3、B4計參層）。」，上開文義明白，車
      位分配係指建物B2、B3、B4之地下3 層車位，鄭陳金埒分
      得停車位1 位。鄭陳金埒亦不爭執系爭合建契約內並未約
      定停車塔（本院卷第147 頁）。
    2.查鄭陳金埒實際分得B3層、編號02、18之車位，有98年3
      月24日交屋找補確認書、合建地主選屋選車找補金額表在
      卷可稽（原審卷第37、51頁），可認鄭陳金埒依系爭合建
      契約可分配之車位並未短少。且依合建地主選屋選車找補
      金額表之記載，鄭陳金埒就其選擇之平面車位無須找補金
      額予明緯公司，亦即係依約取得之，非以買賣取得。而鄭
      陳金埒另就選擇之機械車位給付80萬元予明緯公司，此部
      分係因超出合約約定之1 個車位。
    3.綜上，系爭合建契約第3 條未約定鄭陳金埒得分配停車塔
      之車位，鄭陳金埒依系爭合建契約獲分配之車位並未短少
      。是以，鄭陳金埒主張其依系爭合建契約第3 條之約定，
      就停車塔部分可分得0.783 個車位，明緯公司就此應賠償
      1,096,200元，為無理由。
八、明緯公司上訴部分即逾期交屋違約金部分：
  (一)系爭合建契約第6 條第2 項約定：「乙方（即明緯公司）應
    於領取建造執照且自全體地主騰空房屋由乙方進行拆除房屋
    完竣日起，6 個月內申報開工，並自開工核准日起1200個工
    作天內建築完成及取得使用執照日（為完工日期）；並於使
    用執照核准後90天內甲方（即鄭陳金埒）繳清一切費用後房
    屋點交予甲方……。」，第9 條交屋手續約定略以：「本約
    工程全部完成時，含取得使用執照、室內設備完成，並接通
    水電、電信、瓦斯及電梯、停車設備完成驗收合格，乙方應
    以書面通知甲方前來辦理交屋驗收手續。甲方於接到交屋通
    知單起七日內，需與乙方辦理交屋手續，逾期視同甲方交屋
    完成，乙方不再負保管之責……。」，第14條第3 項約定略
    以：「除因不可歸責於乙方（即明緯公司）之事由者外，乙
    方如未如期完工交屋時，每逾一日乙方應支付甲方所分配房
    屋總價千分之一違約金予甲方。……」。依上開約定，使用
    執照核准後90天內，鄭陳金埒繳清一切費用後始點交房屋，
    如逾期交屋係因不可歸責於明緯公司之事由，明緯公司無須
    支付違約金。
    1.查系爭建物係於97年8 月22日取得使用執照（原審卷第31
      頁），依上開約定，明緯公司應於使用執照核准後90天內
      即97年11月20日前通知鄭陳金埒辦理交屋手續。
    2.次查，明緯公司於98年3 月20日通知鄭陳金埒辦理交屋，
      有98年3 月20日中和宜安郵局存證信函第71號在卷可稽（
      原審卷第32至36頁），固遲延通知鄭陳金埒辦理交屋。惟
      查，系爭合建案於辦理建物所有權第一次登記時，因訴外
      人陳孝威等人就建物所有權第一次登記申請案聲明異議，
      於98年2 月25日始完成建物所有權第一次登記，有97年10
      月20日、21日異議申請書8 件在卷可稽（原審卷第91至98
      頁）。且於98年2 月17日，鄭陳金埒之配偶鄭雨信就1 樓
      騎樓地坪要求依被證6 設計圖施作，於98年4 月30日，鄭
      雨信就1 樓騎樓地坪要求將原有石材敲除後會同勘驗現場
      實際高程，有鄭雨信簽名之2 件設計圖在卷可稽（原審卷
      第130 、131 頁）。是以，明緯公司抗辯因其他地主異議
      及鄭陳金埒要求1 樓地坪施作，係不可歸責於伊之事由等
      語，可以採信。
  (二)綜上，明緯公司遲延通知鄭陳金埒辦理交屋，係因不可歸責
    於明緯公司之事由，明緯公司抗辯因不可歸責於伊之事由遲
    延交屋，無須依系爭合建契約第14條第3 項約定，給付鄭陳
    金埒違約金1,759,530 元，核屬有據。
九、鄭陳金埒主張明緯公司就建物樓層面積分配不足、停車塔停
    車位未予分配、有可歸責於明緯公司之事由而逾期交屋，均
    無理由，是以，鄭陳金埒主張依據系爭合建契約、民法第22
    7 條第1 項、第226 條第1 項規定，請求明緯公司給付建物
    樓層面積分配不足之賠償9,446,032 元、停車塔停車位未分
    配之賠償1,096,200 元、逾期交屋違約金1,759,530 元，及
    自起訴狀繕本送達翌日，即99年7 月15日起至清償日止，按
    年息5%計算之利息，為無理由，不應准許，應予駁回。
十、鄭陳金埒下列主張，為不可採：
  (一)系爭合建案係因適用臺北市建築物增設室內公用停車空間鼓
    勵要點，允許增加樓地板面積1,764 平方公尺，基準樓地板
    面積仍以基地面積1,515 平方公尺、容積率630%為計算，且
    系爭合建契約僅約定於辦理開放空間或都市更新之優惠獎勵
    ，其獎勵增加之面積得依約定比例分配。因增設停車空間獎
    勵面積不在約定分配之範圍內，詳前理由七之(一)所述。鄭陳
    金埒雖提出原法院100 年度建字第34號判決，主張該案判決
    係認定同一合建案之允建容積由630%增加至746.43% ，應再
    分配增加之坪數等語，然上開案件之見解，並無拘束本院之
    效力，鄭陳金埒主張系爭合建案之允建容積增加，其樓層面
    積分配不足等語，為無可採。
  (二)鄭陳金埒不爭執實際分得房屋面積為209.65平方公尺，依合
    建地主選屋選車找補金額表之記載，鄭陳金埒分得面積包含
    A9-01 棟之1 樓33.97 平方公尺、2 樓34.24 平方公尺、騎
    樓12.33 平方公尺、大公（1 、2 樓合計）24.6平方公尺、
    B2機車1.47平方公尺，及B7-01 棟之1 樓32.63 平方公尺、
    2 樓32.9平方公尺、騎樓12.71 平方公尺、大公（1 、2 樓
    合計）24.8平方公尺，以上合計209.65平方公尺（原審卷第
    51頁）。鄭陳金埒就上開選屋面積與系爭合建契約有差異部
    分，明緯公司尚應找補予鄭陳金埒16.71 萬元（即A9-01 棟
    部分為22.28 萬，與B7-01 棟部分為負38.99 萬互為抵銷）
    ，另因鄭陳金埒於合約約定1 個平面車位之外多選一位機械
    車位，應找補80萬元予明緯公司，二者核算後鄭陳金埒應給
    付予明緯公司63.29 萬（計算式：80－16.71 ＝63.29） 。
    換言之，鄭陳金埒獲分配209.65平方公尺，非因其另行價購
    而取得。
十一、綜上所述，鄭陳金埒本於系爭合建契約及民法第227 條第
      1 項、第226 條規定，請求明緯公司應再給付7,452,951
      元本息，為無理由。明緯公司抗辯其無須給付鄭陳金埒4,
      848,811 元本息，核屬有據。原審判命明緯公司應給付鄭
      陳金埒4,848,811 元及自99年7 月15日起至清償日止，按
      年息5%計算之利息，並為假執行之宣告，自有未洽。明緯
      公司上訴意旨指摘原判決不當，求予廢棄改判，為有理由
      。自應由本院予以廢棄改判，如主文第二項所示。鄭陳金
      埒之請求不應准許部分，原判決為鄭陳金埒敗訴之判決，
      並駁回其假執行之聲請，經核於法並無不合，鄭陳金埒上
      訴意旨求予廢棄改判，為無理由，應駁回其上訴。
十二、本件事證已臻明確，兩造其餘攻擊防禦方法及未經援用之
      舉證，經審酌核與本件判決結果不生影響，不再逐一論述
      ，附此敘明。
十三、據上論結，本件鄭陳金埒之上訴為無理由，明緯公司之上
      訴為有理由，依民事訴訟法第450 條、第449 條第1 項、
      第78條，判決如主文。
中    華    民    國   100    年    6     月    1     日
                   民事第二庭
                       審判長法  官  吳謙仁
                             法  官  蘇瑞華
                             法  官  李瓊蔭
正本係照原本作成。
如不服本判決，應於收受送達後20日內向本院提出上訴書狀，其
未表明上訴理由者，應於提出上訴後20日內向本院補提理由書狀
（均須按他造當事人之人數附繕本）上訴時應提出委任律師或具
有律師資格之人之委任狀；委任有律師資格者，另應附具律師資
格證書及釋明委任人與受任人有民事訴訟法第466條之1第1項但
書或第2項（詳附註）所定關係之釋明文書影本。如委任律師提
起上訴者，應一併繳納上訴審裁判費。
中    華    民    國   100    年    6     月    2     日
                             書記官  王才生
附註：
民事訴訟法第466條之1（第1項、第2項）：
對於第二審判決上訴，上訴人應委任律師為訴訟代理人。但上訴
人或其他法定代理人具有律師資格者，不在此限。
上訴人之配偶、三親等內之血親、二親等內之姻親，或上訴人為
法人、中央或地方機關時，其所屬專任人員具有律師資格並經法
院認為適當者，亦得為第三審訴訟代理人。